臺灣高等法院民事判決
111年度上易字第278號
上訴人即附  
帶被上訴人  藍毓君  
訴訟代理人  王福民律師
被上訴人即  
附帶上訴人  林芳幸  
訴訟代理人  吳恆輝律師

上列當事人間請求損害賠償事件，上訴人對於中華民國110年12
月16日臺灣基隆地方法院110年度訴字第519號第一審判決提起上
訴，被上訴人為附帶上訴，本院於111年11月9日言詞辯論終結，
判決如下：
    主      文
上訴及附帶上訴均駁回。
第二審訴訟費用，上訴部分由上訴人負擔，附帶上訴部分由附帶
上訴人負擔。
    事      實
一、被上訴人即附帶上訴人甲○○主張：伊與訴外人王政祺原為夫
    妻，上訴人即附帶被上訴人乙○○明知王政祺為有配偶之人，
    竟自民國108年9月、10月起，與王政祺交往並不定期發生性
    行為。乙○○與王政祺於109年7月27日向伊承認，兩人至少於
    南港友徠精品汽車旅館發生性行為2次。惟乙○○及王政祺嗣
    後仍持續聯絡交往，致伊與王政祺於109年9月1日離婚。乙○
    ○與王政祺共同侵害伊之配偶權，致伊受精神上痛苦，爰依
    民法第184條第1項前段、後段、第195條第3項準用第1項前
    段規定，求為判命乙○○應給付甲○○新臺幣(下同)60萬元本息
    (原審判命乙○○應給付甲○○30萬元本息，並駁回甲○○其餘之
    訴。乙○○聲明不服提起上訴，甲○○就其敗訴30萬元本息部分
    ，聲明不服提起附帶上訴，其餘敗訴部分未經聲明不服，已
    告確定，不予贅述)。並附帶上訴聲明：㈠原判決關於駁回甲
    ○○下列之訴部分廢棄。㈡乙○○應再給付甲○○30萬元，及其中1
    0萬元自110年9月24日起算、其中20萬元自110年11月22日起
    按年息5%計算之利息。答辯聲明：上訴駁回。
二、乙○○則以：王政祺與甲○○早已失和，伊曾多次勸導王政祺修
    復婚姻關係，惟王政祺於109年6月、7月間，2次利用其職務
    上影響力逼迫伊與其同至旅館發生性關係。然甲○○及王政祺
    事後仍對伊騷擾糾纏與暴力脅迫，企圖逼迫伊離職，甲○○更
    藉故暴行傷害伊，致伊身心受創等語，資為抗辯。並上訴聲
    明：㈠原判決不利於乙○○部分廢棄。㈡上開廢棄部分，甲○○在
    第一審之訴及假執行之聲請均駁回。答辯聲明：附帶上訴駁
    回。
三、兩造不爭執之事項(本院卷第110頁)：
  ㈠甲○○與王政祺於84年2月24日結婚，109年9月1日離婚。
  ㈡乙○○及王政祺於109年6月、7月間在汽車旅館發生2次性行為
    。
四、兩造爭執要點為：甲○○得否依民法第184條第1項前段、後段
    、第195條第3項準用第1項前段規定，請求乙○○給付60萬元
    本息？茲就兩造之爭點及本院之判斷，分述如下：
　㈠按因故意或過失，不法侵害他人之權利者，負損害賠償責任
    。故意以背於善良風俗之方法，加損害於他人者亦同。不法
    侵害他人基於父、母、子、女或配偶關係之身分法益而情節
    重大者，被害人雖非財產上之損害，亦得請求賠償相當之金
    額。為民法第184條第1項前段、後段、第195條第3項準用第
    1項前段所明定。次按婚姻係以夫妻之共同生活為其目的，
    配偶應互相協力保持其共同生活之圓滿安全及幸福，而夫妻
    互守誠實，係為確保其共同生活之圓滿安全及幸福之必要條
    件，故應解為配偶因婚姻契約而互負誠實之義務，配偶之一
    方行為不誠實，破壞共同生活之圓滿安全及幸福者，即為違
    反因婚姻契約之義務而侵害他方之權利（最高法院55年度台
    上字第2053號判決先例意旨參照）。
  ㈡乙○○明知王政祺為有配偶之人，卻於108年9月、10月間，與
    王政祺於南港友徠精品汽車旅館發生性行為2次，為兩造所
    不爭執，足以破壞甲○○與王政祺間之婚姻，動搖家庭生活之
    圓滿安全與幸福，自屬故意不法侵害甲○○人就婚姻關係所生
    之身分法益，且加害情節重大，甲○○主張乙○○應依上開規定
    負非財產上損害賠償責任，應屬有據。甲○○又主張：王政祺
    與乙○○至少發生性行為6、7次以上，包含金山(花藝村)泡溫
    泉、北海岸鼎帥溫泉旅館、中正公園的路邊車上以及南港友
    徠(約3至4次)汽車旅館云云，並聲請訊問證人王政祺。乙○○
    則否認之，辯稱僅與王政祺發生性行為2次等語（見原審卷
    第110頁）。經查乙○○是否確實與王政祺發生性行為6、7次
    以上，僅有乙○○與王政祺在場親身經歷；而王政祺與甲○○曾
    為夫妻，王政祺之證言即有偏頗之虞而無足採，即無傳訊之
    必要。此外甲○○並無提出照片或其他證據足以證明乙○○與王
    政祺發生多次性行為，則甲○○主張王政祺與乙○○至少發生性
    行為6、7次以上云云，即屬無據。
　㈢乙○○雖不爭執與王政祺發生性行為2次，惟辯稱係遭王政祺利
    用職權騷擾脅迫如附表所示云云。經查王政祺如附表所示行
    為，包括製造與乙○○單獨相處機會、拉扯乙○○之頭髮、向乙
    ○○抱怨婚姻不幸等，衡情屬於挑逗、撩撥等營造曖昧情境之
    行為，據此尚不足以證明王政祺脅迫乙○○發生性行為。至於
    該等行為依事發當時情狀，若構成工作場所性騷擾，則乙○○
    自得循法律途徑提出申訴並尋求救濟，則據此亦不足以證明
    王政祺脅迫乙○○發生性行為。是乙○○此部分所辯，均不足採
    。至於乙○○辯稱：甲○○及王政祺事後對伊加以騷擾傷害行為
    ，則屬另一法律問題，併予敘明。
　㈣本院審酌乙○○故意破壞甲○○與王政祺之婚姻幸福，甲○○之精
    神必然受有極大痛苦，以及甲○○為高商畢業，現為家庭主婦
    ，乙○○為大學畢業，現為產物保險公司綜合營業處行政人員
    （見本院卷第111、171、324頁），並兩造所得財務狀況如
    稅務電子閘門財產所得調件明細表所示（見本院卷第121至1
    23、127至130頁）等一切情狀，認甲○○請求乙○○賠償非財產
    上損害以30萬元為適當。
五、綜上所述，甲○○依民法第184條第1項前段、後段、第195條
    第3項準用第1項前段規定，請求乙○○給付甲○○30萬元及自起
    訴狀繕本送達之翌日即110年9月24日（於110年9月23日年月
    日送達於乙○○之住所，見原審卷第67頁之送達證書）起至清
    償日止，按年息5%計算之利息，為屬正當，應予准許。原審
    判命乙○○如數給付，並依兩造聲請為准免假執行宣告，核無
    違誤。乙○○上訴意旨指摘原判決此部分不當，聲明廢棄，為
    無理由，應駁回其上訴。甲○○就原審敗訴部分提起附帶上訴
    ，聲明廢棄，請求乙○○應再給付30萬元本息，亦為無理由，
    應駁回其附帶上訴。
六、本件事證已臻明確，兩造其餘之攻擊或防禦方法及所用之證
    據，經本院斟酌後，認為均不足以影響本判決之結果，爰不
    逐一論列，附此敘明。
七、據上論結，本件上訴及附帶上訴均為無理由，依民事訴訟法
    第449條第1項、第78條，判決如主文。　　
中　　華　　民　　國　　111 　年　　11　　月　　30　　日
                  民事第二庭    
                      審判長法  官  陳容正
                            法  官  劉素如
                            法  官  邱  琦
正本係照原本作成。
不得上訴。
中　　華　　民　　國　　111 　年　　11　　月　　30　　日
　　　　　　　　　　　　　
　　　　　　　　　　　　　  書記官  廖月女

附表：乙○○辯稱遭王政祺騷擾之情形
日期與 事由 說    明 108年9月21日業績獎勵旅遊-清邁五日 當日凌晨出發，王政祺邀約乙○○與鄭姓同仁夫婦同車前往機場，但乙○○上車後，王政祺告知鄭姓同仁夫婦臨時改為自行開車。王政祺利用職權，在未告知乙○○的情況下，有心自行創造與乙○○單獨相處共車時間，此行為令乙○○不安。爾後王政祺毫無羞恥，利用職權所進行的騷擾，和強迫行為等更激烈，並視為常態。 108年9月22至25日 業績獎勵旅遊-清邁五日 在同仁齊聚之遊覽車上，王政祺仍舊濫用職權，刻意坐到乙○○後方座位，並時不時做弄乙○○，或拉扯乙○○頭髮等。更在公開場合之餐廳內，在坐位下方數度腳踢乙○○等。王政祺此些騷擾行為，再次造成乙○○之恐懼，欲找人救援，礙於王政祺職權，卻求助無門，否則也不會有拉扯藍女頭髮時，無人上來勸阻。 當時王政祺與甲○○吵架，挑選紀念品時，王政祺無視乙○○感受，要求協助為甲○○挑選適合的物品。 業績獎勵旅遊，是公司為奬勵員工而存在。不料在王政祺的行為，此旅遊卻成為撒網，親近和測試女性同仁反抗等，成為禁臠的最佳狩獵場。 108年10月5日至11月14日 業績獎勵旅遊後，在上下班時間，王政祺依舊無視乙○○感受，利用職權騷擾，假藉訴苦之意，持續騙取乙○○同情，而乙○○力勸夫妻需和睦等。 108年11月22日至109年3月7日 王政祺持續無視乙○○感受訴苦，抱怨甲○○，藉以騙取乙○○同情外，乙○○仍單純勸其夫妻需和睦等。但王政祺對乙○○的騷擾不減，反而開始劇增。